【裁判字號】    99,台上,423
【裁判日期】    990311
【裁判案由】    返還租賃物等
【裁判全文】
最高法院民事裁定              九十九年度台上字第四二三號
上  訴  人  鴻泉興業有限公司
法定代理人  乙 ○ ○
上  訴  人  甲○○○
共      同
訴訟代理人  連 耀 霖律師
            陳 石 山律師
            游 涵 歆律師
上  訴  人  中華石油股份有限公司（原加得滿股份有限公司）
法定代理人  謝 勝 
訴訟代理人  謝 天 仁律師
上列當事人間請求返還租賃物等事件，兩造對於中華民國九十八
年十一月十八日台灣高等法院判決（九十七年度重上字第九號）
，各自提起一部上訴，本院裁定如下：
    主  文
兩造上訴均駁回。
第三審訴訟費用由兩造各自負擔。
    理  由
按上訴第三審法院，非以原判決違背法令為理由，不得為之。又
提起上訴，上訴狀內應記載上訴理由，其以民事訴訟法第四百六
十九條所定事由提起第三審上訴者，應於上訴狀內表明：原判決
所違背之法令及其具體內容、暨依訴訟資料合於該違背法令之具
體事實。其依同法第四百六十九條之一規定提起上訴者，並應具
體敘述為從事法之續造、確保裁判之一致性或其他所涉及之法律
見解具有原則上重要性之理由。同法第四百六十七條、第四百七
十條第二項分別定有明文。而依同法第四百六十八條規定，判決
不適用法規或適用不當者，為違背法令；依同法第四百六十九條
規定，判決有該條所列各款情形之一者，為當然違背法令。是當
事人提起第三審上訴，如合併以同法第四百六十九條及第四百六
十九條之一之事由為上訴理由時，其上訴狀或理由書應表明該判
決所違背之法令條項，或有關判例、解釋字號，或成文法以外之
習慣或法理等及其具體內容，暨係依何訴訟資料合於該違背法令
之具體事實，並具體敘述為從事法之續造、確保裁判之一致性或
其他所涉及之法律見解具有原則上重要性之理由。如未依上述方
法表明，或其所表明者與上開法條規定不合時，即難認為已合法
表明上訴理由，其上訴自非合法。本件上訴人對於原判決提起第
三審上訴，雖以該判決違背法令為由，惟核其上訴理由狀所載內
容，係就原審取捨證據、認定事實及解釋契約之職權行使所論斷
：兩造租賃契約於民國九十四年七月九日屆滿，上訴人中華石油
股份有限公司（下稱中華石油公司）於九十五年七月二十日將系
爭二座加油站及其坐落土地返還對造上訴人鴻泉興業有限公司、
甲○○○（下稱鴻泉公司等二人），鴻泉公司等二人請求中華石
油公司給付相當於租金之不當得利，扣除中華石油公司業已交付
之押租金新台幣（下同）四百十萬元後，尚得請求五百七十萬五
千零七十七元。至鴻泉公司等二人依民法第二百二十七條規定，
請求中華石油公司就系爭二座加油站器材設備之損壞或故障，按
租金計算之損害賠償，因兩造已於九十五年十二月二十八日達成
和解，自不得再行主張。從而，本訴部分，鴻泉公司等二人依不
當得利之法律關係，請求中華石油公司給付五百七十萬五千零七
十七元本息，為有理由，逾此請求，應予駁回。另於租賃期間之
九十一年三、四月，鴻泉公司等二人所出租之龍泉加油站發生漏
油事件，中華石油公司因而支出修繕及整治費用共計一千一百八
十一萬四千九百四十元，依租約第十四條第一項之規定，應由鴻
泉公司負責，惟中華石油公司發現油管漏油後仍繼續營業，未將
油槽全部關閉，顯與損害之擴大有相當因果關係，亦應付百分之
五十之過失責任。從而，反訴部分，中華石油公司依系爭租約之
法律關係，請求鴻泉公司給付五百七十五萬五千三百五十八元本
息，應予准許，逾此請求，應予駁回等情，指摘為不當，並就原
審命為辯論及已論斷者，泛言謂為違法，而非表明該判決所違背
之法令及其具體內容，暨依訴訟資料合於該違背法令之具體事實
，更未具體敘述為從事法之續造、確保裁判之一致性或其他所涉
及之法律見解具有原則上重要性之理由，難認其已合法表明上訴
理由。依首揭說明，應認其上訴為不合法。
據上論結，本件上訴為不合法。依民事訴訟法第四百八十一條、
第四百四十四條第一項、第九十五條、第七十八條，裁定如主文
。
中    華    民    國  九十九  年    三    月   十一   日
                      最高法院民事第五庭
                          審判長法官  朱  建  男
                                法官  顏  南  全
                                法官  林  大  洋
                                法官  沈  方  維
                                法官  黃  義  豐
本件正本證明與原本無異
                                      書  記  官
中    華    民    國  九十九  年    三    月  二十三  日
                                                      Ｑ

司法院資訊處製作；財團法人民間司法改革基金會備份。
